【裁判字號】    97,抗,366
【裁判日期】    970916
【裁判案由】    聲明異議
【裁判全文】
臺灣高等法院臺中分院民事裁定  97年度抗字第366號
再  抗告人  華成製罐紙器股份有限公司
法定代理人  甲○○
訴訟代理人  廖健男律師
上列再抗告人因與相對人永豐餘造紙股份有限公司等人間聲明異
議事件，對於中華民國97年8月11日本院所為裁定，提起再抗告
，茲裁定如下：
      主  文
再抗告駁回。
再抗告程序費用由抗告人負擔。
      理  由
一、按對於抗告法院之裁定再為抗告，僅得以其適用法規顯有錯
    誤為理由，並經原法院之許可者為限。前項許可，以原裁定
    所涉及之法律見解具有原則上之重要性者為限，民事訴訟法
    第486條第4項、第5項分別定有明文。又，所謂適用法規顯
    有錯誤，係指確定裁判違背法規或現存判例解釋者，或抗告
    法院所為之裁定，就其取捨證據自行確定之事實，適用法規
    所持法律上判斷顯有錯誤而言。至抗告法院認定事實錯誤，
    或就當事人提出之事實或證據疏於調查或漏未斟酌，僅生調
    查證據是否妥適或裁定不備理由之問題，均與適用法規顯有
    錯誤有間（最高法院63年度台上字第880號及同院71年度台
    再字第210號判例意旨參照）。且所謂原則上之重要性，係
    指該再抗告事件所涉及之法律問題，意義重大而有加以闡釋
    之必要者而言。
二、再抗告意旨略以：民法第866條已經修正為不動產所有人，
    設定抵押權後，於同一不動產上，得設定地上權及其他權利
    。但其抵押權不因此而受影響，原裁定卻引用修正前之條文
    ，且該文就本件情節適用結果，有二說，是原裁定適用舊法
    所作座談會之結論，其適用法規顯有錯誤，其具有原則重要
    性，應予准許再抗告。又再抗告人之取得占有及管理使用附
    表所示之不動產即彰化縣二水鄉○○○段463地號及255-1地
    號土地乃因抗告人買受該二筆土地而受交付，並非因債務人
    設定「以使用此收益為目的之物權」予抗告人或與抗告人「
    成立租賃關係」而為占有。故與民法第866條規定有別。且
    系爭抵押物無人應買與再抗告人之占有無關等語。
三、按民法物權編施行前發生之物權，除本施行法有特別規定外
    ，不適用民法物權編之規定；其在修正前施行前發生者，除
    本施行法有特別規定外，亦不適用修正施行後之規定，總統
    於96年3月28日公布之民法物權編施行法定有明文，查本件
    抵押權之設定及再抗告人之占有，均在民法物權編之前，此
    觀諸他項權利證明書、土地登記簿謄本及再抗告人所提出之
    買賣契約書即明，應適用修正前之第866條規定，自無再抗
    告人所指之適用法規顯有錯誤之情事；又再抗告人縱以買賣
    關係而占有，惟其占有已經影響而無人應買，執行法院當得
    除去占有，以無他人占有狀態逕予執行。而抵押權為擔保物
    權，不動產所有人於同一不動產上得設定地上權或其他權利
    ，其他權利係指與地上權同屬用益物權之地役權、永佃權、
    典權等，縱將抵押物讓與他人，但抵押權亦因民法第867條
    規定不影響，不得對抗抵押權人，是原裁定並無不當，再抗
    告意旨並未表明本院裁定依卷證資料有如何適用法規顯有錯
    誤之具體事實，亦未指出所涉及之法律問題有何重大意義而
    有加以闡釋之必要，揆諸首揭說明，本件再抗告於法尚有未
    合，應予駁回。
四、據上論結，本件再抗告為不應許可，爰依強制執行法第30條
    之1、民事訴訟法第486條第6項、第436條之3第3項後段、第
    95條、第78條，裁定如主文。
中    華    民    國    97    年    9     月    16    日
                  民事第五庭    審判長法  官  林陳松
                                      法  官  古金男
                                      法  官  鄭金龍
以上正本係照原本作成。
如不服本裁定應於裁定送達後10日內向本院提出抗告理由狀（須
按他造人數附具繕本），並繳納抗告裁判費新台幣1,000元。
                                      書記官  陳振海
中    華    民    國    97    年    9     月    16    日
                                                      Ｍ


司法院資訊處製作；財團法人民間司法改革基金會備份。
